臺灣高等法院刑事判決
111年度上易字第676號
上  訴  人  
即  被  告  鄧文淇


上列上訴人因詐欺等案件，不服臺灣新北地方法院110年度審易
字第2114號，中華民國111年2月16日第一審判決（起訴案號：臺
灣新北地方檢察署110年度偵字第32872號、第37680號），提起
上訴，本院判決如下：
    主  文
上訴駁回。
    事實及理由
一、本案經本院審理結果，認第一審以上訴人即被告鄧文淇就犯
    罪事實一、㈠、㈡所為，均係犯刑法第320條第1項之竊盜罪；
    就犯罪事實一、㈢所為，係犯刑法第339條第2項之詐欺得利
    罪【此部分變更檢察官原起訴法條即同條第1項之詐欺取財
    罪】；就犯罪事實一、㈣所為，係犯刑法第339條之1第2項之
    以不正方法由收費設備得財產上之不法利益罪，累犯，依序
    判處有期徒刑三月、三月、四月、三月，並定應執行刑為有
    期徒刑六月，暨均諭知如易科罰金之折算標準，另宣告犯罪
    事實一、㈠、㈢、㈣部分所犯上開各罪未扣案之犯罪所得新臺
    幣2,500元、8,000元、1,500元皆應予沒收、追徵，其認事
    用法及量刑、所定應執行刑暨沒收之諭知均無不當，應予維
    持，並引用如附件所示第一審判決書記載之事實、證據及理
    由。
二、被告上訴意旨略以：本人對於本案之犯罪事實坦承犯罪，但
    懇請念在被告因剛服刑出監，受地下錢莊追債，家中又有年
    邁母親須照顧，迫於無奈，且犯後態度配合，對於刑度部分
    能從輕量刑，願在未來入監可早日返家照顧母親，分擔家計
    等語。
三、惟按關於刑之量定，係實體法上賦予法院得為自由裁量之事
    項，倘其未有逾越法律所規定之範圍，或濫用其權限，即不
    得任意指摘為違法。查原審於量刑時已依刑法第57條規定以
    行為人之責任為基礎，於理由內說明其審酌被告正值青壯，
    不思以正當途徑賺取所需，貪圖己利而任意竊取他人之物，
    復持竊得之他人信用卡進而盜刷消費詐得財產上不法利益，
    造成告訴人陳怡萱、陳敬勳之損害，其竊盜所得財物及行詐
    所得不法利益雖非至鉅，然其前已有以相同手法竊盜及行詐
    之竊盜及詐欺前科，有本院被告前案紀錄表在卷可佐，竟仍
    以相同手法犯本件犯行，顯然欠缺尊重他人財產權之守法觀
    念，自不宜輕縱，惟念其犯後尚能坦承犯行，態度尚可，並
    兼衡其犯罪之動機、目的、手段，所竊取之財物或詐得之不
    法利益價值，及其自陳高中肄業之智識程度、現從事模板工
    作、須撫養母親之生活狀況等一切情狀，量處上開徒刑暨定
    其應執行刑，本院認並未逾越法定裁量範圍，亦無明顯違反
    罪刑相當原則之濫用權限情形，且已審酌被告上訴意旨所提
    之家庭經濟情況及犯後坦承犯行等有利於被告之量刑因子在
    內。本院衡酌本案被告所犯各罪之情節，及被告本案經查獲
    後，仍於110年8月31日起有多次相同類型之竊盜暨持竊得具
    悠遊卡功能之信用卡消費等犯行陸續經檢察官起訴或聲請簡
    易判決處刑（被告於該等案件偵查中均坦承犯行），有臺灣
    新北地方檢察署110年度偵字第46610號、111年度偵字第245
    號起訴書、111年度偵字第1211號、第2869號起訴書及111年
    度偵字第11013號聲請簡易判決處刑書在卷可憑（見本院卷
    第83至91頁），可徵其未因本案遭查獲而知悔悟，難認犯後
    態度良好等情觀之，實無從認原判決有何量刑過重之處，被
    告其餘上訴意旨所指之情，亦非應予減刑之事由。準此，被
    告上訴意旨持前開理由認原審量刑過重，而指摘原審判決不
    當，為無理由，應予駁回。
四、被告經本院合法傳喚，有本院送達證書在卷足憑（見本院卷
    第61頁），然無正當理由未於審判期日到庭，爰不待其陳述
    ，逕為一造辯論判決。　　　
據上論斷，應依刑事訴訟法第368條、第371條、第373條，判決
如主文。
本案經檢察官曾俊哲到庭執行職務。
中　　華　　民　　國　　111 　年　　6 　　月　　23　　日
                  刑事第二十庭  審判長法　官  王復生
                                      法　官  蕭世昌
                                      法　官  張紹省
以上正本證明與原本無異。
不得上訴。
                                      書記官  莫佳樺
中　　華　　民　　國　　111 　年　　6 　　月　　23　　日
附件：
臺灣新北地方法院刑事判決
110年度審易字第2114號
公　訴　人　臺灣新北地方檢察署檢察官
被　　　告　鄧文淇　男　(民國00年0月00日生)
　　　　　　　　　　身分證統一編號：Z000000000號
　　　　　　　　　　住○○市○○區○○路000巷00弄0號3樓
上列被告因詐欺等案件，經檢察官提起公訴（110年度偵字第328
72、37680號），被告於本院準備程序中就被訴事實為有罪之陳
述，經本院合議庭裁定由受命法官獨任進行簡式審判程序，判決
如下：
    主  文
鄧文淇犯竊盜罪，累犯，處有期徒刑參月，如易科罰金，以新臺
幣壹仟元折算壹日；未扣案之犯罪所得新臺幣貳仟伍佰元沒收，
於全部或一部不能沒收或不宜執行沒收時，追徵其價額。又犯竊
盜罪，累犯，處有期徒刑參月，如易科罰金，以新臺幣壹仟元折
算壹日。又犯詐欺得利罪，累犯，處有期徒刑肆月，如易科罰金
，以新臺幣壹仟元折算壹日；未扣案之犯罪所得新臺幣捌仟元沒
收，於全部或一部不能沒收或不宜執行沒收時，追徵其價額。又
犯非法由收費設備得利罪，累犯，處有期徒刑參月，如易科罰金
，以新臺幣壹仟元折算壹日；未扣案之犯罪所得新臺幣壹仟伍佰
元沒收，於全部或一部不能沒收或不宜執行沒收時，追徵其價額
。應執行有期徒刑陸月，如易科罰金，以新臺幣壹仟元折算壹日
。
    事  實
一、鄧文淇分別為下列行為：
  ㈠意圖為自己不法之所有，基於竊盜之犯意，於民國110年7月2
    日5時13分許，騎乘車牌號碼000-000號普通重型機車前往新
    北市○○區○○街00巷00弄0號前停放後，徒步行經新北市○○區○
    ○路00巷0號前時，見陳怡萱所有車牌號碼000-0000號自用小
    客車停放該處且車門未上鎖，即趁無人注意之際，徒手拉開
    車門，竊取車內陳怡萱所有之現金新臺幣（下同）2千5百元
    得手，旋即騎乘上開機車離去。嗣陳怡萱發覺遭竊報警處理
    ，經警調閱監視器錄影畫面後，始循線查悉上情。
  ㈡意圖為自己不法之所有，基於竊盜之犯意，於110年7月15日4
    時許，在新北市○○區○○路00號對面停車場第23號停車格，見
    陳敬勳所有車牌號碼000-0000號自用小客車停放該處且車窗
    未關，即徒手竊取車內陳敬勳所有之永豐銀行信用卡（卡號
    ：0000000000000000，下稱陳敬勳永豐信用卡）及台新銀行
    信用卡（卡號：0000000000000000，下稱陳敬勳台新信用卡
    ）各1張得手，旋即離開現場。
　㈢意圖為自己不法之所有，基於詐欺得利之犯意，接續於附表
    所示之時間，在附表所示之地點，利用小額消費在一定額度
    內不須核對持卡人身分，亦無庸在信用卡簽帳單上簽名之機
    制，持上開竊得之陳敬勳永豐信用卡，佯裝為真正持卡人，
    使如附表所示地點之商店人員陷於錯誤，遂同意其以機器感
    應晶片之方式持卡消費，刷卡如附表所示之金額以購買遊戲
    點數，鄧文淇因此詐得如附表所示金額之遊戲點數之不法利
    益。
　㈣意圖為自己不法之所有，基於以不正方法由收費設備取得財
    產上不法利益之犯意，利用陳敬勳台新信用卡兼具悠遊電子
    錢包之功能，在特約機構或商店小額消費時，在餘額限度內
    不須核對持卡人身分，在餘額不足時自動以信用卡消費方式
    每次加值5百元之授權金額至電子錢包內，毋庸支付現金或
    簽名之特性，接續於110年7月15日5時1分0秒、5時1分38秒
    、5時2分16秒，在新北市○○區○○路00號全家便利商店中和保
    健店，持上開竊得之陳敬勳台新信用卡，經由該便利商店之
    悠遊卡自動加值收費設備小額感應刷卡加值3次，每次5百元
    ，共計1千5百元，致台新銀行誤認此係真正持卡人依約使用
    ，而自動加值共計1千5百元至陳敬勳台新信用卡之悠遊卡電
    子錢包內，鄧文淇並隨即持陳敬勳台新信用卡，經由該便利
    商店之悠遊卡收費設備以上開悠遊卡電子錢包內之加值金額
    付款抵扣其購買遊戲點數之費用1千5百元，而以此不正方式
    獲得於上開消費時無須付費之財產上不法利益。嗣陳敬勳發
    覺信用卡遭盜刷及遭竊而報警處理，經警調閱監視器錄影畫
    面進行比對，始循線查悉上情。
二、案經陳怡萱、陳敬勳訴由新北市政府警察局中和分局報告臺
    灣新北地方檢察署檢察官偵查起訴。
    理  由
壹、程序方面：
    本件被告鄧文淇所犯係死刑、無期徒刑、最輕本刑為3年以
    上有期徒刑以外之罪，其於準備程序中就被訴事實為有罪之
    陳述，經法官告知簡式審判程序之旨，並聽取公訴人及被告
    之意見後，依刑事訴訟法第273條之1第1項規定，由本院合
    議庭裁定由受命法官獨任進行簡式審判程序，且依刑事訴訟
    法第273條之2及第159條第2項規定，不適用傳聞法則有關限
    制證據能力之相關規定，合先敘明。
貳、實體方面：
一、上揭犯罪事實，業經被告鄧文淇於警詢時、偵查中、本院準
    備程序及審理時均坦承不諱；犯罪事實一㈠部分，核與證人
    即告訴人陳怡萱於警詢中、證人即車牌號碼000-000號普通
    重型機車所有人謝燕珍於警詢中之證述相符，並有車輛詳細
    資料報表1份、監視器錄影畫面截圖照片15張、監視器錄影
    畫面光碟附卷可稽（見110年度偵字第32872號偵查卷第13、
    16至19頁）；犯罪事實一㈡至㈣部分，核與證人即告訴人陳敬
    勳於警詢中之證述相符，並有車輛詳細資料報表1份、監視
    器錄影畫面截圖照片10張、永豐銀行信用卡交易記錄、台新
    銀行信用卡交易明細各1份、監視器錄影畫面光碟存卷可佐
    （見110年度偵字第37680號偵查卷第9至14頁），足認被告
    之自白與事實相符，洵堪採為認定事實之依據。本案事證明
    確，被告犯行，均堪認定，應依法論科。　
二、論罪科刑：
  ㈠按刑法第339條第1項、第2項分別規定詐欺取財及詐欺得利罪
    ，前者之行為客體係指可具體指明之財物，後者則指前開財
    物以外之其他財產上之不法利益，無法以具體之物估量者而
    言（如取得債權、免除債務、延期履行債務或提供勞務等）
    。而詐欺罪之規範目的，並非處理私權之得喪變更，而係在
    保障人民財產安全之和平秩序。以詐欺手段使人交付財物或
    令其為他人得利行為，被害人主觀上多無使財產標的發生權
    利得喪變更之法效意思存在。故刑法第339條第1項詐欺取財
    罪所謂之「以詐術使人將本人或第三人之物『交付』」者，不
    限於移轉、登記或拋棄所有權等處分行為，縱僅將財物之事
    實上支配關係（如占有、使用）移交行為人，亦成立本罪。
    簡言之，其與詐欺得利罪最大之區別，在於詐欺得利罪原則
    上不涉及「實體物之交付」（最高法院108年度台上字第412
    7號判決意旨參照）。經查，就犯罪事實一㈢部分，被告所詐
    得者為價值共計8千元之遊戲點數；就犯罪事實一㈣部分，被
    告非法由收費設備所詐得者為嗣後消費時以共計1千5百元之
    加值金額抵扣付款而無須付費之財產上不法利益，均非現實
    可見之有形體財物，而係供人憑以線上消費使用或於嗣後相
    關消費時無須付費使用，均屬具有財產上價值之不法利益，
    自均為財物以外之財產上不法利益。是核被告就犯罪事實一
    ㈠、㈡所為，均係犯刑法第320條第1項之竊盜罪；就犯罪事實
    一㈢所為，係犯刑法第339條第2項之詐欺得利罪；公訴意旨
    漏未斟酌上情，認被告所為係犯刑法第339條第1項之詐欺取
    財罪，容有誤會，惟其起訴之基本社會事實同一，本院自得
    予以審理，並變更其起訴法條。另核被告就犯罪事實一㈣所
    為，係犯刑法第339條之1第2項之以不正方法由收費設備得
    財產上之不法利益罪。　　
  ㈡就犯罪事實一㈢部分，被告於密接之時、地接續以機器感應晶
    片之方式刷卡消費；就犯罪事實一㈣部分，被告於密接之時
    、地接續經由悠遊卡自動加值收費設備刷卡加值，應各係出
    於單一犯意，在相連及密切接近之時間內實施，各行為之獨
    立性極為薄弱，依一般社會健全觀念，在時間差距上，難以
    強行分開，應各視為數個舉動之接續施行，皆為接續犯。
  ㈢被告所犯上開竊盜罪（2罪）、詐欺得利罪（1罪）、非法由
    收費設備得利罪（1罪）間，犯意各別，行為互殊，應予分
    論併罰。
　㈣被告前①因竊盜案件，經本院104年度簡字第5519號判決判處
    有期徒刑4月、拘役30日確定；②因竊盜案件，經本院104年
    度審簡字第1829號判決判處有期徒刑4月、5月，應執行有期
    徒刑7月確定；③因竊盜案件，經本院104年度審簡字第2279
    號判決判處拘役30日（共3罪）、25日、20日（共2罪），應
    執行拘役120日確定；④因施用毒品案件，經本院105年度簡
    上字第42號判決判處有期徒刑3月確定，上開①至④各罪，嗣
    經本院105年度聲字第5365號裁定應執行有期徒刑11月、拘
    役120日確定。又⑤因竊盜案件，經本院105年度簡字第6522
    號判決判處有期徒刑3月確定，經與上開應執行刑有期徒刑1
    1月、拘役120日接續執行，於106年10月28日執行完畢，此
    有臺灣高等法院被告前案紀錄表1份在卷可憑，是被告於受
    有期徒刑執行完畢後，5年以內故意再犯本件有期徒刑以上
    之4罪，均為累犯。至司法院釋字第775號解釋，依解釋文及
    理由之意旨，係指構成累犯者，不分情節，一律加重最低本
    刑，於不符合刑法第59條所定要件之情形下，致生行為人所
    受之刑罰超過其所應負擔罪責之個案，不符罪刑相當原則、
    比例原則。於此範圍內，在修正前，為避免發生上述罪刑不
    相當之情形，法院就該個案應裁量是否加重最低本刑；依此
    ，該解釋係指個案應量處最低法定刑、又無法適用刑法第59
    條在內減輕規定之情形，法院應依此解釋意旨裁量不予加重
    最低本刑（最高法院108年度台上字第338號判決意旨參照）
    。經核本案犯罪並無此種情形，是加重法定最低度刑，尚不
    至於使行為人所受之刑罰超過其所應負擔罪責，而無上開解
    釋所指不符罪刑相當原則與比例原則之情形，各應依刑法第
    47條第1項規定加重其刑。
　㈤爰審酌被告正值青壯，不思以正當途徑賺取所需，貪圖己利
    而任意竊取他人之物，復持竊得之他人信用卡進而盜刷消費
    詐得財產上不法利益，造成告訴人陳怡萱、陳敬勳之損害，
    其竊盜所得財物及行詐所得不法利益雖非至鉅，然其前已有
    以相同手法竊盜及行詐之竊盜及詐欺前科，有臺灣高等法院
    被告前案紀錄表在卷可佐，竟仍以相同手法犯本件犯行，顯
    然欠缺尊重他人財產權之守法觀念，自不宜輕縱，惟念其犯
    後尚能坦承犯行，態度尚可，並兼衡其犯罪之動機、目的、
    手段，所竊取之財物或詐得之不法利益價值，及其自陳高中
    肄業之智識程度、現從事模板工作、須撫養母親之生活狀況
    等一切情狀，分別量處如主文所示之刑，並均諭知如易科罰
    金之折算標準，及定其應執行之刑，並諭知如易科罰金之折
    算標準，以資懲儆。
三、沒收:
　㈠按犯罪所得，屬於犯罪行為人者，沒收之；前2項之沒收，於
    全部或一部不能沒收或不宜執行沒收時，追徵其價額，刑法
    第38條之1第1項前段、第3項分別定有明文。宣告前2條之沒
    收或追徵，有過苛之虞、欠缺刑法上之重要性、犯罪所得價
    值低微，或為維持受宣告人生活條件之必要者，得不宣告或
    酌減之，刑法第38條之2第2項亦有明定。
　㈡查，被告就犯罪事實一㈠竊得之現金2千5百元；就犯罪事實一
    ㈢詐得價值共計8千元之財產上不法利益；就犯罪事實一㈣非
    法由收費設備詐得價值共計1千5百元之財產上不法利益，均
    屬犯罪所得，未據扣案，亦均未實際合法發還告訴人，爰依
    刑法第38條之1第1項前段、第3項之規定，分別於被告所犯
    各該次犯行項下宣告沒收，於全部或一部不能沒收或不宜執
    行沒收時，追徵其價額。
　㈢另被告就犯罪事實一㈡竊得之陳敬勳永豐信用卡、陳敬勳台新
    信用卡各1張，雖亦屬犯罪所得且未扣案，然該等物品屬個
    人信用簽帳憑證，經使用人報警後衡情應已掛失停用，原卡
    片即失去作用，上開物品客觀財產價值低微，若予沒收，顯
    然欠缺刑法上之重要性，爰依刑法第38條之2第2項規定，不
    予宣告沒收或追徵。
據上論斷，應依刑事訴訟法第273條之1第1項、第299條第1項前
段、第300條，刑法第320條第1項、第339條第2項、第339條之1
第2項、第47條第1項、第41條第1項前段、第51條第5款、第38條
之1第1項前段、第3項，刑法施行法第1條之1第1項，判決如主文
。
本案經檢察官李淑珺提起公訴，經檢察官張啓聰到庭執行職務。
中　　華　　民　　國　　111 　年　　2 　　月　　16　　日
                  刑事第二十五庭  法  官      曾淑娟
上列正本證明與原本無異。
如不服本判決，應於判決送達後20日內敘明上訴理由，向本院提
出上訴狀 (應附繕本) ，上訴於臺灣高等法院。其未敘述上訴理
由者，應於上訴期間屆滿後20日內向本院補提理由書「切勿逕送
上級法院」。
                                  書記官　    張佑慈
中　　華　　民　　國　　111 　年　　2 　　月　　16　　日

附錄本案論罪科刑法條全文：
中華民國刑法第320條
意圖為自己或第三人不法之所有，而竊取他人之動產者，為竊盜
罪，處5年以下有期徒刑、拘役或50萬元以下罰金。
意圖為自己或第三人不法之利益，而竊佔他人之不動產者，依前
項之規定處斷。
前二項之未遂犯罰之。

中華民國刑法第339條
意圖為自己或第三人不法之所有，以詐術使人將本人或第三人之
物交付者，處5年以下有期徒刑、拘役或科或併科50萬元以下罰
金。
以前項方法得財產上不法之利益或使第三人得之者，亦同。
前二項之未遂犯罰之。

中華民國刑法第339條之1
意圖為自己或第三人不法之所有，以不正方法由收費設備取得他
人之物者，處1年以下有期徒刑、拘役或10萬元以下罰金。
以前項方法得財產上不法之利益或使第三人得之者，亦同。
前二項之未遂犯罰之。

附表:
編號 時間 地點 金額 （新臺幣） 1 110年7月15日4時58分許 新北市○○區○○路0巷0號統一超商保健門市 1千元 2 110年7月15日4時59分許 同上 2千元 3 110年7月15日5時8分許 新北市○○區○○路000號（起訴書附表贅載2巷）統一超商宜安門市 2千元 4 110年7月15日5時12分許 新北市○○區○○路○○○○○○○○○○○路○00○0○00○0號萊爾富便利商店中和嘉德店 2千元 5 110年7月15日5時24分許 新北市○○區○○路00○00號統一超商中安門市 1千元